【裁判字號】    99,抗,1238
【裁判日期】    991020
【裁判案由】    聲請具保停止羈押等
【裁判全文】
臺灣高等法院刑事裁定                  99年度抗字第1238號
抗  告  人
即  被  告  甲○○
上列抗告人因聲請具保停止羈押等案件，不服臺灣桃園地方法院
中華民國九十九年九月三十日裁定（九十九年度聲字第三五三五
號），提起抗告，本院裁定如下：
  主  文
抗告駁回。
    理  由
一、原裁定意旨略以：本件被告甲○○因殺人未遂案件，經臺灣
    桃園地方法院檢察署檢察官提起公訴，原審訊問後，認被告
    甲○○涉犯刑法第二百七十一條第二項、第一項之殺人未遂
    罪嫌重大，有證人羅阿妹、陳文卿證述可憑，且被告甲○○
    否認犯行，有勾串前開證人之虞，併其所犯之罪乃最輕本刑
    五年以上有期徒刑之罪，本質上有逃亡之虞，非予羈押，顯
    難進行審判，有羈押之必要，而於民國九十九年八月二十五
    日裁定羈押並於當日執行在案，被告甲○○雖以其供述已陳
    明完畢為由，請求具保，惟被告甲○○前已否認前開殺人未
    遂犯行，所述避重就輕，而證人羅阿妹、陳文卿及被害人游
    致顯復未到庭作證，被告甲○○仍有勾串證人之虞，是經斟
    酌偵審卷內相關物證、人證資料等證據資料，仍認被告甲○
    ○前開羈押原因尚未消滅，不足以具保停止羈押之方式使前
    開羈押原因消滅，至被告甲○○另謂其年邁七十歲、身體多
    有殘疾，請准具保停止羈押云云，惟看守所目前設有醫療門
    診，照護完善，若有疾病除可於門診中接受治療外，如需外
    醫，看守所亦會安排戒護前往醫院治療，是被告甲○○應尚
    無於其生命、身體有非保外就醫，顯難痊癒之情況，被告甲
    ○○不合於刑事訴訟法第一百十四條第三款所定「現罹疾病
    ，非保外治療顯難痊癒」之情形，是被告甲○○聲請具保停
    止羈押，自難准許，應予駁回，另被告甲○○既仍有勾串證
    人之虞，自有禁止接見之必要，被告甲○○聲請解除被禁止
    接見，亦難准許，併予駁回等語。
二、抗告意旨略以：被告甲○○係一時自衛之動機，順手從地上
    拾起破碎瓷杯丟出攻擊，不慎傷及被害人左上臂、前臂及胸
    部，而破碎瓷杯乃以丟出方式攻擊，所攻擊部位及傷勢，並
    非被告甲○○所能控制及預測，且被告甲○○並非有殺人之
    故意，不知僅以一時自衛之意圖而順手丟出之破碎瓷杯，會
    造成被害人如此嚴重之傷勢，如被告真有殺人之意圖，不應
    僅以破碎之瓷杯用丟出之方式攻擊，徵諸本案情形，被告甲
    ○○自始充分配合調查，於偵訊中皆坦承破碎瓷杯是被告一
    人所丟但並非有殺人之故意，而是否有殺人之意圖，乃屬主
    觀上之判別，然起訴書卻以殺人未遂起訴並羈押禁見之，係
    於刑事訴訟法第一百五十四條無罪推定原則相互牴觸，似有
    不當，經查本件原審法院於九十九年七月十一日訊問被告後
    當庭諭知羈押依據為被告犯罪嫌疑重大，有事實足認有反覆
    實施同一犯罪之虞，有羈押之必要，觸犯刑法第二百七十七
    條第一項之傷害罪，尚與起訴之殺人未遂罪名有異，且傷害
    罪之罪名，實屬三年以下有期徒刑之罪，究所犯是否有反覆
    實施之虞，並無從認定，況預防性羈押抵觸無罪推定原則及
    人權維護，自應謹慎審酌必要性，懇請鈞院慎審為之，又按
    被告及得為其輔佐之人或辯護人得隨時具保向法院聲請停止
    羈押，羈押之被告，有左列情形之一者，如經具保聲請停止
    羈押，不得駁回︰一、所犯最重本刑為三年以下有期徒刑、
    拘役或專科罰金之罪者。但累犯、常業犯、有犯罪之習慣、
    假釋中更犯罪或依第一百零一條之一第一項羈押者，不在此
    限。二、懷胎五月以上或生產後二月未滿者。三、現罹疾病
    ，非保外治療顯難痊癒者，刑事訴訟法第一百十四條定有明
    文。又關於羈押與否之審查其目的僅在判斷有無實施羈押強
    制處分之必要，並非認定被告有無犯罪之實體審判程式，故
    關於羈押之要件，無須經嚴格之證明，以經釋明得以自由證
    明為已足，至於被告是否成立犯罪，乃本案實體上應予判斷
    之問題，而有無羈押被告之必要，係屬為保全被告使訴訟程
    式得以順利進行或為保全證據或為保全對被告刑罰之執行目
    的，而對被告實施人身強制處分權，故審酌被告有無羈押之
    必要，除被告犯罪嫌疑重大外，自當基於訴訟進行程度，犯
    罪性質，犯罪實際情況及其他一切情事，審慎斟酌有無上開
    保全或預防目的，依職權妥適裁量，俾能兼顧國家刑事追訴
    ，刑罰權之順暢執行及人權保障，又依司法院大法官釋字第
    六六五號解釋，已闡明重罪非謂能羈押之唯一理由，尚須斟
    酌被告有無滅證或逃亡之虞，基於維持刑事司法權有效行使
    之重大公益要求，並符合比例原則，方得為之，另有事實足
    認有勾串證人之虞情形者，應依具體事實客觀認定，惟此事
    實並非串證之事實，有串證之虞之事實，因此應就此案件進
    行情形及所舉證人與被告及被害人之關係等因素，被告是否
    有此等行為之虞，綜合以觀，決定是否有串證之虞，且本案
    發生迄今，已將近三個月，貴院卷內有相關資料物證，證人
    及被告警偵訊口供筆錄，人證資料等證據資料，試問被告有
    何能力滅證或勾串證人、共犯之虞，而被告甲○○現有固定
    住所，即無非予羈押顯難保全證據或難以遂行訴訟程序之情
    形甚明，又羈押乃不得已之最後手段，長期拘禁被告行動，
    此人身自由喪失，非特予其心理造成嚴重打擊，對於被告之
    人格，信用亦影響甚大，是干預人身自由最大之強制處分，
    故法律設有一定要件，司法院大法官會議釋字第三九二號解
    釋亦謂「自僅能以為保全程序之最後手段，允宜慎重從事，
    其非確已具備法定條件，且認有必要者，當不可奪然為之」
    ，是羈押被告自應慎重為之，綜上，請鈞院撤銷原裁定云云
    。
三、按法院為羈押之裁定時，其本質上係屬為保全被告使刑事訴
    訟程序得以順利進行，或為保全證據，或為擔保嗣後刑之執
    行程序，或為防止被告反覆施行同一犯罪，而對被告實施剝
    奪其人身自由之強制處分，法院僅須在外觀上審查被告犯罪
    嫌疑是否重大，及有無賴此保全偵、審程序進行或執行而為
    此強制處分之必要，關於羈押原因之判斷，尚不適用訴訟上
    之嚴格證明原則，只需提出之證據在形式上足以證明被告犯
    罪嫌疑為已足，且被告之犯罪嫌疑是否重大，有無羈押之必
    要，俱屬事實問題，法院自得就具體個案情節，按照訴訟進
    行程度及其他一切情事予以斟酌決定，容有依法認定裁量之
    職權，苟其此項裁量、判斷，並不悖乎通常一般之人日常生
    活經驗之定則或論理法則，即不得任意指摘其為違法。又聲
    請停止羈押，除有刑事訴訟法第一百十四條各款所列情形之
    一不得駁回者外，准許與否，該管法院有自由裁量之權（詳
    最高法院五十六年度台抗字第六七號裁定要旨參照）。
四、經查：
（一）被告甲○○與被害人游致顯為租賃處房客之鄰居關係，由
      於九十九年四月二日被告甲○○偷窺被害人游致顯之妻羅
      阿妹沐浴，致雙方已有嫌隙，被告甲○○與同為租賃處之
      另名鄰居陳文卿於九十九年七月十日下午十四時三十分許
      ，在桃園縣大溪鎮○○路二十四之三號租賃處飲酒後，由
      於被害人游致顯與羅阿妹因洗衣問題於上揭地點二樓處發
      生口角，欲下樓使用脫水機，被害人游致顯見被告甲○○
      後因提及偷窺之事，並以徒手將被告甲○○推倒，致被告
      甲○○手上之酒杯跌落地上而破掉，被告甲○○即從地上
      撿起碎瓷杯往被害人游致顯揮舞，刺傷被害人游致顯右手
      臂，被告甲○○再持手中之碎瓷杯刺往被害人游致顯胸口
      ，致被害人游致顯胸部遭刺傷，致游致顯受有左上臂、兩
      側前臂及胸部深度撕裂傷並伴有併發症，經警據報前來後
      ，將傷重之被害人游致顯送醫急救，當晚醫院一度對家屬
      發出病危通知單，惟經醫師搶救，被害人游致顯始倖免未
      死之事實，此據被害人游致顯指訴在卷，核與證人羅阿妹
      、陳文卿於警詢時及偵查中證述之情節相符，並有國軍桃
      園總醫院診斷證明書、一般生化檢驗報告單及國軍桃園總
      醫院九十九年七月三十日醫桃企管字第０九０００二二四
      九號函及檢附之病歷資料（含病危通知單）、採證相片十
      七張等附卷可稽，參酌被告甲○○亦自承持破碎瓷杯朝被
      害人游致顯攻擊致被害人游致顯受有重傷等情，足徵被告
      甲○○犯刑法第二百七十一條第二項、第一項之殺人未遂
      罪嫌實屬重大，又本案之所有證人即被害人游致顯、證人
      羅阿妹、陳文卿均係與被告甲○○同一租賃處房客之鄰居
      關係，考量被告甲○○之供述與各項證據所呈現之事實差
      距甚大，且證人均與被告甲○○係鄰居關係，不能排除被
      告甲○○具保停止羈押後，騷擾證人而致使調查真相之工
      作增加困難之虞，原審因而依刑事訴訟法第一百零一條第
      一項第二款之「有事實足認有湮滅、偽造、變造或勾串證
      人共犯或證人之虞」為理由而諭命羈押，並禁止接見通信
      等情，此有原審押票及原審九十九年八月二十五日訊問筆
      錄在卷可稽。
（二）至抗告意旨以：原審係以刑法第二百七十七條第一項之傷
      害罪名認有反覆實施之虞而予羈押云云。然查原審於九十
      九年八月二十五日訊問被告後，係認被告甲○○所犯之罪
      名係刑法第二百七十一條第二項、第一項之殺人罪嫌，犯
      罪嫌疑重大，而認有事實足認有湮滅、偽造、變造或勾串
      證人共犯或證人之虞為理由而諭命羈押，故上開抗告理由
      顯非事實；至抗告意旨另以：依司法院大法官會議解釋，
      不得以重罪為羈押之理由云云，惟原審係以刑事訴訟法第
      一百零一條第一項第二款之理由予以羈押，並非同法第一
      項第一款之理由予以羈押，是上開抗告亦顯屬無據。從而
      ，原審裁定認為被告甲○○羈押之原因及必要性均尚未消
      滅，因認其聲請具保停止羈押為無理由而予以駁回，經核
      並無違誤。被告甲○○抗告理由皆非針對原審羈押之原因
      ，綜上，被告甲○○以上揭抗告意旨指摘原裁定不當，均
      無理由，應予駁回。
據上論斷，應依刑事訴訟法第四百十二條，裁定如主文。
中    華    民    國    99    年    10    月    20    日
                  刑事第十八庭審判長法  官  吳鴻章
                                    法  官  周政達
                                    法  官  曾淑華
上列正本證明與原本無異。
不得再抗告。
                                    書記官  王增華
中    華    民    國    99    年    10    月    20    日

司法院資訊處製作；財團法人民間司法改革基金會備份。
